台灣新竹地方法院刑事判決　　　　　　　　　　　　　　　九十年度訴字第六號
　　公　訴　人　臺灣新竹地方法院檢察署檢察官
　　被　　　告　戊○○
　　被　　　告　丁○○
　　共　　　同
　　選任辯護人　陳景新律師
右列被告等因殺人未遂罪案件，經檢察官提起公訴（八十九年度偵字第六九０二號）
，本院判決如左：
    主  文
本件公訴不受理。
    理  由
一、公訴意旨略以：被告戊○○於民國八十九年十二月二日凌晨二時許，徒手在新竹
    縣橫山鄉○○村○○路○段四○九巷巷口，因不滿甲○○、乙○○兄弟買下新竹
    縣橫山鄉○○路○段四○九巷十三號其宗族土地作為工廠，先基於傷害之故意，
    夥同被告丁○○徒手，及不詳姓名之成年男子二至三人持木棒，趁甲○○、乙○○於右揭巷口車庫旁下班換車回家之際，打赤膊不懷好意向甲○○、乙○○走來
    ，並以「幹你娘」之詞侮辱甲○○、乙○○（公然侮辱部分未據告訴）後，共同
    毆打甲○○、乙○○，而甲○○、乙○○即徒手反抗，甲○○並打傷戊○○，致
    戊○○右眼外側擦傷約一‧五公分、右踝擦傷約二公分、嘴唇腫脹等傷害，惟甲○○、乙○○受到戊○○、丁○○等人之圍攻亦雙雙掛彩，其中甲○○左耳、腹
    部、左膝受有擦傷各約一‧五公分、乙○○受有多處擦傷。詎戊○○、丁○○仍
    不滿足，竟基於殺人之故意，回到新竹縣橫山鄉○○○村○鄰○○路○段四０九
    巷三四號戊○○住處，各持長柄鐮刀一把（未扣案）返回現場，由丁○○往乙○○脖子部位砍去，欲致乙○○於死地，甲○○見狀即將乙○○推開，以左手肘擋
    下，致甲○○左肘受有一‧五公分撕裂傷，此時乙○○即沿中豐路往南向橫山火
    車站方向跑走，惟戊○○仍繼續以長柄鐮刀追殺乙○○未果，惟其中尚有打到乙○○之背部。嗣甲○○往中豐路一段三六二號方向跑去，惟丁○○仍持長柄鐮刀
    追殺甲○○，迨甲○○跑至新竹縣橫山鄉○○路○段三六二號鄰居丙○○家門前
    ，即以手敲打鐵捲門，並以客家話稱：「國珍、國珍救我！」多次，丙○○見狀
    即以電話報警，而後警方隨後到達現場，當場逮捕戊○○，惟丁○○等人即作鳥
    獸散。因認被告二人人係犯刑法第二百七十一條第二項、第一項之殺人未遂罪云
    云。
二、按告訴乃論之罪，告訴人於第一審辯論終結前得撤回其告訴；又告訴經撤回者，
    應諭知不受理之判決，刑事訴訟法第二百三十八條第一項、第三百零三條第三款
    分別定有明文。又檢察官以非告訴乃論之罪提起公訴，法院審理後認係告訴乃論
    之罪，如告訴人已於第一審辯論終結前撤回告訴，即應論諭知不受理之判決，最
    高法院四十七年度臺非字第四一號著有判例。另殺人罪之成立，須於實施殺害時
    ，即具有使其喪失生命之故意，若欠缺此種故意，僅在使被害人成為重傷或傷害
    ，而結果致重傷或普通傷害，祇與使人受重傷或傷害之規定相當，要難遽以殺人
    未遂罪論處；次按殺人未遂罪之成立，以有戕害他人生命之故意，著手於刺殺之
    實行，而未發生死亡之結果為要件，亦有最高法院四十八年台上字第三三號、四
    十七年台上字第一三六四號判例可資參照。
三、本件公訴意旨認被告二人對所犯屬殺人未遂罪嫌，係以告訴人甲○○、乙○○之
    指訴、證人丙○○之證述及行政院竹東榮民醫院之診斷證明書為其論據。訊據被
    告戊○○對於右揭時地毆打告訴人甲○○、乙○○之事實坦承不諱，惟堅決否認
    有何殺人之犯意，辯稱：其沒有殺人之意，當時只是與告訴人等間互毆，其當時
    未拿鐮刀等語；被告丁○○對有於上開時地，持鐮刀砍傷告訴人甲○○及欲持刀
    朝告訴人乙○○身上揮去之事實，供承不諱，然亦堅決否認有何殺人之犯意，辯
    稱：當時因看到被告戊○○被告訴人打倒在地，才隨手拿鐮刀，要將告訴人趕走
    等語。
四、經查，告訴人甲○○於本院調查時陳稱：「（被告彭是要拿刀往你的弟弟脖子砍
    ，是否如此？）當時很亂，我沒有注意到被告彭要砍那一個位。」、「（被告彭
    砍一刀被你擋下來後，他還有無繼續砍？）有的，我的耳部、肚子也有被砍到）
    」、「（你的左耳、腹部何以只有擦傷？）因為當時我有閃過。」、「（他當時
    是用刀刃或刀背砍的？）不清楚。」等語；告訴人乙○○亦自承：「一開始有跟
    被告劉打了一、二拳，後來我看到裏面有人衝出來，我哥哥把我推開，說有拿刀
    我就趕快跑」、「（被告彭有無拿刀子砍你的脖子？）我只看到他衝出來，拿著
    類似木棍的東西揮過來。」等語；告訴人等並均稱：「（當時你們與被告劉打架
  的時候，他有沒有拿刀子？）沒有」、「（你們當日開車回來時，你們的車子有
    無壓到水溝蓋？）是的。有壓到我們工廠前面的水溝蓋。」等語（均見本院九十
    年二月二十七日訊問筆錄）；而於本院審理時告訴人甲○○亦稱：「（你有無看
    到鐮刀形狀為何？）沒有看得很清楚。刀刃多長不記得，刀柄可能有五、六十公
    分長。」、「（他是先要砍你弟乙○○才去幫他擋？）當時是已經先扭打一陣子
    ，被告修才去拿鐮刀，我正要起身時，看到被告修拿鐮刀往弟弟乙○○身上砍，
    我就將我弟弟推開。」、「（之後被告修有無拿刀砍你？）後來我就趕快跑。」
    「（被告修拿刀往乙○○身上砍時有無說什麼話？）沒有。」等語；告訴人乙○○亦稱：「（被告修拿刀往你身上砍的時候，有無說什麼話？）我沒有看到被告
    修拿刀，當時我哥把我推開，有說對方有拿刀，我就趕快跑，也沒有人追我。」
    等語（均見本院九十年一月二十九日審理筆錄），且告訴人甲○○所提出之行政
    院竹東榮民醫院診斷證明書所載傷勢為左肘一點五公分撕裂傷、左耳、腹部及左
    膝擦傷各約一點五公分，有診斷證明書在卷可稽，衡情倘被告丁○○有致其於死
    之犯意，則在告訴人手無寸鐵而又持有鐮刀之情況下，豈有僅造成上開傷害之理
    ，是觀諸告訴人甲○○所受傷害部位，非在人體致命之處，而亦無證明可證被告
    彭  修於砍傷告訴甲○○前係持鐮刀朝告訴人乙○○脖子揮去之行為，顯見其下
    手尚留有餘地，並無致人於死之犯意。再告訴人甲○○雖指稱，被告彭  修仍有
    持鐮刀追趕其至證人丙○○家家門前，然其於審理中亦自承：「（你向丙○○求
    救到警察來的時候，時間隔多久？）我不太記得，但是隔了一會兒警察才來。」
    等語（見本院九十年一月二十九日審理筆錄），證人丙○○於警訊中證稱：「當
    時甲○○跑至我家門敲門，直國我的名子國珍、國珍救我，重覆多次，我隨即起
    床由二樓往下看，親眼看見一名男子手持鐮刀欲追砍甲○○。」（見台灣新竹地
    方法院檢察署八十九年度偵字第六九０二號偵查卷第二十八頁反面）；於偵查中
    復證稱：「．．約凌晨二時許，有聽到有人敲鐵捲門並叫救我，我有打開窗子看
    到有人拿長長的東西要追他，他才向我求救，我便馬上報警」、「因為我害怕，
    等警察來了才開門」等語（見上開偵查卷第四十九頁反面），是苟被告丁○○有
    殺害告訴人甲○○之犯意，則其於證人丙○○報警至警員到場處理時，尚有時間
    可對告訴人甲○○之要害下手，然告訴人甲○○僅受有開傷害，業如前述，況告
    訴人甲○○復指稱，當時係被告戊○○先追到伊，並與伊扭打在一起，惟證人丙○○僅證述看到一人持刀追趕告訴人甲○○，則果如告訴人甲○○上開之指述，
    則被告彭  修當更有機會對伊為殺害行為，益證被告丁○○當時並無殺人之犯意
    。況告訴人等於本院調查時均表示其等是剛搬過去，與被告係新鄰居，並無結怨
    ，是車子擋住的問題，本件發生之前，其等與被告並無不友善之情事等情，而告
    訴人乙○○於本院審理時亦自承，其所受傷害是跑走時自行跌傷所造成，則被告
    彭修與其等既無深仇大恨，平日亦未有糾葛，可證本件實係偶然發生之事件，要
    難認被告丁○○有殺人之故意。至被告戊○○部分，告訴人甲○○於偵查中亦稱
    ：「（戊○○有無拿刀？）我被追時不清楚，我沒有看到。」（見上開偵查卷第
    四十七頁正面），而告訴人等於本院均稱與被告戊○○打架時他並未刀子等語（
    見本院九十年二月二十七日訊問筆錄），則其當時既僅係與告訴人等互毆，並無
    拿任何兇器，而被告丁○○又係於與告訴人等互毆之後始自行持鐮刀砍傷告訴人
    甲○○，且被告丁○○部分已難認其有殺人之犯意，如前所述，參以被告戊○○
    當日亦與告訴人等，亦因而受有右眼外側擦傷約一點五公分、右踝擦傷約二公分
    、嘴唇腫脹，堪認當日其與告訴人等確有發生互毆之情事，自難認被告戊○○有
    何殺人之故意。
四、綜上所述，被告二人應無殺人之犯意，公訴人認被告二人對告訴人所為係犯刑法
    第二百七十一條第二項、第一項之罪，尚有未洽。被告二人對告訴人甲○○、乙○○所為僅是傷害行為，核係犯刑法第二百七十七條第一項之普通傷害罪，而依
    同法第二百八十七條前段之規定須告訴乃論。茲因告訴人甲○○、乙○○已與被
    告二人業經新竹縣橫山鄉調解委員會達成調解，並經本院於九十年一月三日核定
    在案，有九十年一月二十日九０橫鄉民字第０００六四一號函附之調解書在卷可
    稽，且告訴人甲○○、乙○○並於本院審理時當庭撤回對被告二人之告訴（見本
    院九十年一月二十九日審理筆錄），揆諸前開說明，本院依法自應為不受理之判
    決。據上論斷，依刑事訴訟法第三百零三條第三款，判決如主文。
本案經檢察官吳金棟到庭執行職務。
中      華      民      國      九十一    年      二    月      八      日
        台灣新竹地方法院刑事第二庭
                                        法  官  王  鳳  儀
右正本證明與原本無異。
如不服本判決，應於判決送達後十日內向本院提出上訴狀( 應附繕本 )，上訴於
臺灣高等法院。
                                        書記官  陳  進  楷
中      華      民      國      九十一    年      二    月      十八    日
